臺灣彰化地方法院民事判決　　　　　　　 93年度訴字第589號
原　　　告　丙○○
訴訟代理人　黃茂松律師
被　　　告　丑○
　　　　　　壬○○
　　　　　　癸○○
　　　　　　卯○○
　　　　　　辰○○
　　　　　　庚○○
　　　　　　辛○○
　　　　　　子○○○
　　　　　　寅○○
　　　　　　丁○○
　　　　　　甲○○
上　一　人
訴訟代理人　戊○○
被　　　告　己○○
兼上三被告
訴訟代理人　乙○○
上列當事人間請求分割共有物事件，經本院於民國94年5月30日
言詞辯論終結，判決如下：
    主      文
兩造共有坐落彰化縣溪湖鎮○○段伍地號、地目建、面積伍肆
平方公尺土地，其分割方法如附圖一所示編號甲部分、面積貳貳
平方公尺，分歸原告與被告丁○○、乙○○、甲○○、己○○取
得，並按原應有部分之比例維持共有；編號乙部分、面積貳平
方公尺，分歸被告丑○、壬○○、辛○○、庚○○、癸○○、子
○○○、寅○○、卯○○、辰○○取得，並按原應有部分之比例
維持共有。
兩造共有坐落彰化縣溪湖鎮○○段陸地號、地目建、面積壹肆
伍玖平方公尺，同段柒地號、地目田、面積玖捌肆平方公尺等
二筆土地，應予合併分割。其分割方法如附圖一所示編號Ａ部分
、面積壹零零捌平方公尺，分歸原告與被告丁○○、乙○○、甲○○、己○○取得，並按原應有部分之比例維持共有；編號Ｂ部
分、面積壹肆伍平方公尺，分歸被告丑○、壬○○、辛○○、
庚○○、癸○○、子○○○、寅○○、卯○○、辰○○取得，並
按原應有部分之比例維持共有。
訴訟費用由兩造按附表所示比例分擔。
    事實及理由
一、本件被告丑○、庚○○、壬○○、辛○○、子○○○、寅○○、卯○○、辰○○均受合法通知，未於最後言詞辯論期日
    到場，核無民事訴訟法第386條各款所列情形，爰按民事訴
    訟法第385條第1項前段規定，依原告之聲請，由其一造辯論
    而為判決。
二、原告起訴主張：坐落彰化縣溪湖鎮○○段35地號、地目建、
    面積54平方公尺，同段36地號、地目建、面積1459平方公尺
    ，同段37地號、地目田、面積984平方公尺等3筆土地（下稱
    系爭35、36、37地號土地）為兩造所共有，應有部分均如附
    表所示。系爭3筆土地並無因物之使用目的不能分割或契約
    訂有不分割期限之情形，且兩造無法協議分割，爰基於民法
    第823條第1項、第824條第2項之法律規定，請求准予裁判分
    割系爭3筆土地，且將其中系爭36、37地號等2筆土地合併分
    割等語。並聲明：如主文所示。
三、被告之聲明及陳述：
  (一)被告癸○○辯稱：同意系爭36、37地號等2筆土地合併分割
    ，且被告丑○、壬○○、辛○○、庚○○、癸○○、子○○○、寅○○、卯○○、辰○○願意維持共有等語。並聲明：
    同意依附圖一所示方法分割。
  (二)被告丁○○、乙○○、甲○○、己○○辯稱：同意系爭36、
    37地號等2筆土地合併分割，且被告丁○○、乙○○、甲○○、己○○與原告願意維持共有等語。並聲明：同意依附圖
    一所示方法分割。
  (三)被告丑○、壬○○、辛○○、庚○○、子○○○、寅○○、
    卯○○、辰○○均未於最後言詞辯論期日到場，據其等所提
    出書狀，以及準備程序期日所為聲明及陳述均稱：同意系爭
    36 、37地號等2筆土地合併分割，且被告丑○、壬○○、辛○○、庚○○、癸○○、子○○○、寅○○、卯○○、辰○○願意維持共有等語。並聲明：同意依附圖一所示方法分割
    。
四、本件原告主張之上開事實，業據其提出土地登記謄本、地籍
    圖謄本在卷為證，經核相符，且為被告所不爭執，應信為真
    實。又系爭37地號土地雖屬田地目土地，然該土地業經高速
    公路員林交流道特定區都市計畫編定使用分區為住宅區，此
    有彰化縣溪湖鎮公所簡便行文表在卷可稽，是系爭37地號土
    地即非農業發展條例第3條第11款所稱之耕地，自不受該條
    例第16條關於耕地分割之限制。因此，原告基於民法第823
    條第1項、第824條第2項之法律規定，請求准予裁判分割系
    爭3筆土地，於法有據，應予准許。
五、按同一段內二宗以上相連之土地，其使用分區及使用性質均
    相同，且屬同一所有權人者，土地所有權人得於地籍調查時
    ，申請合併為一宗，地籍測量實施規則第193條定有明文。
    又分割共有物之訴，係就同一共有關係之共有物，予以分割
    ，使共有人各就共有物之一部分單獨取得所有權之形成訴訟
    。故數共有物，如依其性質及其共有人與應有部分均相同，
    並經共有人全體同意者，應認其得為合併分割。經查，系爭
    36、37地號等2筆土地雖分屬建地目與田地目之土地，然該2
    筆土地為相連之土地，復經高速公路員林交流道特定區都市
    計畫編定使用分區同為住宅區，此有地謄圖謄本、土地登記
    謄本、彰化縣溪湖鎮公所簡便行文表在卷可稽，其使用分區
    、使用性質，以及其共有人與應有部分既均相同，且兩造即
    全體共有人亦表示同意將相連之系爭36、37地號等2筆土地
    合併分割，揆諸前揭說明，原告請求將系爭36、37地號等2
    筆土地合併分割，於法尚無不合。
六、再按共有人因共有物分割之方法不能協議決定，而提起分割
    共有物之訴，應由法院斟酌共有物之性質、共有人之意願、
    全體共有人之利益、經濟效用等因素，秉持公平原則，而為
    適當之分配。經查：(一)系爭3筆土地上如附圖二所示編號1部
    分鐵皮建物為被告甲○○所有，編號2部分3層加強磚造建物
    與編號5部分磚造平房為被告卯○○、辰○○所共有，編號3
    、8部分磚造平房與編號4、6部分磚造石棉瓦建物為被告庚○○、壬○○、辛○○、癸○○所共有，編號7、9、12部分
    磚造平房為被告丑○所有，編號10、11部分磚造平房為被告
    子○○○所有，編號13部分磚造平房為被告寅○○所有，編
    號14部分磚造平房則作為公廳使用，其餘部分為空地等情，
    經本院會同彰化縣溪湖地政事務所人員現場勘驗明確，作成
    複丈成果圖即附圖二與勘驗筆錄在卷可考。(二)系爭35地號土
    地之地目為建，經編定為高速公路員林交流道特定區之農業
    區；系爭36地號土地之地目為建，經編定為高速公路員林交
    流道特定區之住宅區；系爭37地號土地之地目為田，經編定
    為高速公路員林交流道特定區之住宅區，亦有土地登記謄本
    、彰化縣溪湖鎮公所簡便行文表在卷可稽，是系爭3筆土地
    之分割方法，應考量各共有人日後建築、耕作與對外通行之
    需要。依本院現場勘驗之結果，系爭3筆土地目前係經由南
    北兩側鄰地上之現有道路，作為對外通行之用，東西兩側則
    無法對外通行。又系爭35地號土地，以及系爭36、37地號等
    2 筆土地合併後，均屬南北狹長地形，故系爭3筆土地之分
    割方法，其分割線應採取東西走向，俾使分割後各共有人均
    得以利用南北兩側之現有道路對外通行，並使分割後各宗土
    地較為方正。(三)原告與被告丁○○、乙○○、甲○○、己○○等5人，以及被告丑○、壬○○、辛○○、庚○○、癸○○、子○○○、寅○○、卯○○、辰○○等9人，分別陳明
    願意維持共有。(四)兩造均同意依附圖一所示方法分割系爭3
    筆土地。(五)本院審酌系爭3筆土地之性質與形狀、共有人之
    意願、全體共有人之利益、對外通行之需求等一切情狀，認
    為以附圖一所示方法分割應屬適當。
七、訴訟費用負擔之依據：民事訴訟法第78條、第80條之1、第8
    5條第1項但書。
中　　華　　民　　國　　 94 　　年　　6 　月　　 30 　日
                  民事第二庭    法　官　鄭舜元
以上正本係照原本作成。
如對判決上訴，應於判決送達後20日內向本院提出上訴狀。
中　　華　　民　　國　　 94 　　年　　6 　月　　 30 　日
                      　　　    書記官　顏督訓
附表：
┌──┬─────┬──────────┐
│編號│共有人姓名│應有部分            │
│　  │          │訴訟費用負擔比例    │
├──┼─────┼──────────┤
│1　 │丑  ○    │250/1702            │
├──┼─────┼──────────┤
│2　 │丙○○    │1404/17020          │
├──┼─────┼──────────┤
│3　 │丁○○    │1404/17020          │
├──┼─────┼──────────┤
│4　 │乙○○    │1404/17020          │
├──┼─────┼──────────┤
│5　 │甲○○    │1404/17020          │
├──┼─────┼──────────┤
│6　 │己○○    │1404/17020          │
├──┼─────┼──────────┤
│7　 │庚○○    │125/3404            │
├──┼─────┼──────────┤
│8　 │壬○○    │125/3404            │
├──┼─────┼──────────┤
│9　 │辛○○    │125/3404            │
├──┼─────┼──────────┤
│10  │癸○○    │125/3404            │
├──┼─────┼──────────┤
│11  │子○○○  │250/1702            │
├──┼─────┼──────────┤
│12  │寅○○    │125/1702            │
├──┼─────┼──────────┤
│13  │卯○○    │125/3404            │
├──┼─────┼──────────┤
│14  │辰○○    │125/3404            │
└──┴─────┴──────────┘
